::: progress
::: {.progress-bar style="width: 100%;"}
:::
:::


# Resultados e Discrusão

Para cada técnica de amostragem, foi feito o processo descrito na Metodologia deste trabalho. Veja a seguir, os resultados para AAS.

## Resultados para Amostragem Aleatória Simples

### Estatística Descritiva

A Figura (\ref{fig:countplot_AAS}), tem como objetivo averiguar as proporções de cada classe das variáveis qualitativas. Com o principal foco de já selecionar as variáveis que serão usadas para estratificação.

```{r}

```


Como é possível notar, a variável *sex* é perfeita distribuída, tendo 50% de cada gênero, provavelmente, os dados devem seguir aproximadade essa distribuição de classes ou tal coincidência, por assim dizer, se deve ao processo de amostragem, sendo ele, aleatório.

Uma variável bem desbalanceada é a *smoker*, se é ou não fumante, tendo 82,86% aproximadamente de suas observações averiguadas como não fumante e, apenas 17,14% fumante, mostrando um grande desbalanceamento.

Já a variável *region*, talvez não pareça, mas as observações estão bem distribídas. Sem grandes diferênças, como por exemplo, a diferênça entre a proporção de pessoas da região noroeste (menor proporção) e sudeste (maior proporção) é de exatos 6%.

A seguir, veja a Figura (\ref{fig:boxplot_AAS}), mostra o gráfico de boxplot das variáveis *age*, *bmi*, *children* e *charges*.

```{r}

```


Ao observar a Figura (\ref{fig:boxplot_AAS}), nota-se que apenas as variáveis *bmi* e *charges* apresentaram *outliers*, valores discrepantes ou muito distante do esperado. Apesar de apresentar *outliers*, a variábel *bmi*, que representa o *Índice de Massa Corporal*, aparenta apresentar uma distribuição mais simétrica em relação as outras, tal supeita pode ser averiguda na Figura (\ref{fig:pairplot_AAS}), onde é apresentado os histogramas das variáveis numéricas.

A variável *children*, mostra uma grande concetração de observações dos pacientes que possuem de 0 a 2 filhos, começando a se tornar mais dispersos entre as observações com 3 ou mais. A variável *age*, aparenta estar mais próxima de uma uniforme, como pode-se ver no boxplot, seus quantis estão mais bem "esparçados".

Como já formam identificados os possíveis outiliers, vamos para um gráfico de combinação. Onde a diagonal principal da Figura a seguir, é contituida pelos histogramas das variáveis numéricas, importante para averiguar as suspeitas quanto a distribuição das observações de cada variável. Veja a seguir, a Figura (\ref{fig:pairplot_AAS}).

```{r}

```


Ao olhar para Figura (\ref{fig:pairplot_AAS}) pode-se confirmar algumas suspeitas, como a da varável *age* esar próxima de uma uniformidade, apesar de ter consideráveis desvios como uma concentração maior à esquerda do histograma. Outra suspeita confirmada, foi de que a variável *bmi*, ser a mais próxima de uma distribuição simétrica, talvez até passase em um teste de normalidade, mas não é algo que será feito neste trabalho. Uma concentração maior no lado esquerdo , também pode ser vista, no histograma da variável *children*, já acusado no boxplot. Vale salientar que no histograma se torna notório a presença de outliers na variável *charges*. Tudo isso pode ser visto ao olhar para os histogramas de cada variável, localizados na diagonal da grade de gráficos.

Entretanto, o mais interessante da Figura (\ref{fig:pairplot_AAS}) talvez não sejam os histogramas, mas sim os diagramas de dispersão. Que possibilitam analisar a relação entre as variáveis do conjunto de dados umas com as outras. E ainda, cada obervação está "classificada" de acordo com as classes de cada variável qualitativa que contém a base de dados. Tornando a visualização da observação ainda mais interessante. Por exemplo, no diagrama de dispersão em que se tem *charges vs bmi*, pode-se identificar algum tipo de relação positiva, porém, é curioso notar que homens tendem a pagar mais caro que mulheres, principalmente se for fumante. Ou ainda, pessoas que moram nas regiões sudoeste (*southwest*) e sudeste (*southeast*) tem maior índice massa corporal e com isso tendem a pagar mais caro.

Porém visualmente ainda é difil cravar se uma variável tem relação com outra, por isso foi calculada a *Matrix de Correlação Linear de Pearson*, para mensurar tais relações e se elas de fato existem. Veja a Figura (\ref{fig:matrix_corr_AAS}).

```{r}

```


### Estatística Inferêncial

#### Estimação Pontual

#### Estimação Intervalar - Intervalo de Confiança (IC)

#### Teste de Hipóteses

## Resultados para Amostragem Aleatória Estratificada

